【裁判字號】    93,簡上,86
【裁判日期】    951026
【裁判案由】    損害賠償
【裁判全文】
臺灣士林地方法院民事判決              93年度簡上字第86號
上  訴  人  蕭清華
訴訟代理人  林明正律師
複代理人    丙○○律師
            陳麗玢律師
            林于樁律師
被  上訴人  世代名門公寓大廈管理委員會
法定代理人  甲○○
訴訟代理人  乙○○
上列當事人間請求損害賠償事件，上訴人對於中華民國93年5 月
11日本院內湖簡易庭93年度湖簡字第165 號第一審判決提起上訴
，本院於95年10月12日言詞辯論終結，判決如下：
    主  文
原判決廢棄。
第二審訴訟費用由被上訴人負擔二分之一，餘由上訴人負擔。
    事實及理由
一、按第一審之訴訟程序有重大之瑕疵者，第二審法院得廢棄原
    判決，而將該事件發回原法院，民事訴訟法第451 條第1 項
    前段定有明文。經查，被上訴人於原審係以本記消防器材行
    為被告起訴請求給付損害賠償乙節，有被上訴人於原審卷內
    之民事起訴狀可資為據，並經被上訴人陳明屬實（見本院94
    年12月23日準備程序筆錄、95年10月12日言詞辯論筆錄）。
    而本記消防器材行乃合夥組織，其登記負責人為蕭王玉之情
    ，則有基隆市政府營利事業登記證影本乙紙可資為證。然查
    ，原審於各次審理單、報到單及所為判決內均逕列上訴人「
    蕭清華（即本記消防器材行）」為被告，顯然係誤本記消防
    器材行為蕭清華獨資經營之商號，而逕以上訴人蕭清華為被
    告並為裁判；並未就被上訴人起訴請求之對象即本記消防器
    材行之合夥組織進行辯論及判決。原審判決既係對非被告之
    上訴人蕭清華個人為之，核即屬訴外裁判，其訴訟程序自有
    重大瑕疵。是上訴人上訴意旨雖未據此指摘原判決不當，惟
    原判決既有可議之處，仍應認上訴人之上訴為有理由，並將
    原判決廢棄，另由原審就被上訴人起訴之被告本記消防器材
    行進行辯論及裁判。
二、又按，訴訟費用，由敗訴之當事人負擔，民事訴訟法第78條
    固有明文。惟按，當事人不於適當時期提出攻擊或防禦方法
    ，或遲誤期日或期間，或因其他應歸責於己之事由而致訴訟
    延滯者，雖該當事人勝訴，其因延滯而生之費用，法院得命
    其負擔全部或一部，民事訴訟法第82條亦規定甚明。本院審
    酌上訴人於被上訴人起訴時將其誤列為被告本記消防器材行
    之法定代理人、以及原審將其個人逕認為被告而為辯論時，
    未能就本記消防器材行之組織型態及其非並該合夥之法定代
    理人各節，適時提出抗辯，以致原審為訴外裁判並發生訴訟
    延滯之結果；爰依上開規定，命上訴人負擔就此延滯所生本
    件訴訟費用之1/2 ，並諭知如主文第2項 所示，附此敘明。
三、據上論結，本件上訴為有理由，依民事訴訟法第436 條之1
    第3項、第451 條第1 項、第78條、第82條，判決如主文。
中    華    民    國    95    年    10    月    26    日
                  民事第二庭  審判長法  官 陳介源
                                    法  官 張國勳
                                    法  官 李瑜娟
以上正本證明與原本無異。
本判決不得上訴。
中    華    民    國    95    年    10    月    27    日
                                    書記官 李秀蘊


司法院資訊處製作；財團法人民間司法改革基金會備份。
